【裁判字號】    98,易,3042
【裁判日期】    990531
【裁判案由】    詐欺
【裁判全文】
臺灣臺中地方法院刑事判決              98年度易字第3042號
公  訴  人  臺灣臺中地方法院檢察署檢察官
被      告  丁○○
選任辯護人  許景鐿律師
上列被告因詐欺案件，經檢察官聲請簡易判決處刑（98年度偵字
第14738號），經本院豐原簡易庭認不宜適用簡易程序，移由本
院刑事庭依通常程序判決如下：
    主    文
丁○○犯幫助詐欺取財罪，處拘役參拾日，如易科罰金，以新臺
幣壹仟元折算壹日。
    犯罪事實及理由
一、犯罪事實：丁○○將個人帳戶交付他人使用，可預見此帳戶
    足供為財產犯罪之人頭帳戶，以收取財產犯罪之被害人匯入
    之款項，仍不違背其本意，竟為了借貸款項，於民國98 年3
    月31日，在臺中縣東勢鎮麥當勞速食店，將其所有之合作金
    庫商業銀行（下稱合作金庫）豐原分行帳號0000000000000
    號帳戶及東勢郵局帳號00000000000000號帳戶之提款卡（含
    密碼）各1張，交付予己○○，己○○嗣將上開提款卡2張交
    付不詳詐欺集團成員使用，以此方式幫助該詐欺集團使用前
    開金融帳戶作為詐騙他人匯款之用。嗣不詳詐欺取財犯罪集
    團成員於取得上揭2帳戶之提款卡後，先後於98年4月2日17
    時許、98年4月2日19時23分許及98年4月2日19時30分許，分
    別撥打電話予丙○○、戊○○及庚○○，均佯稱：為東森購
    物台或聯合徵信中心人員，因丙○○等人透過東森電視購物
    時，誤設定為分期扣款，須操作自動櫃員機以取消云云，致
    丙○○等3人均陷於錯誤，分別於98年4月2日17時56分許、9
    8年4月2日21時23分許及98年4月2日21時14分許，依詐騙集
    團成員之指示，丙○○匯款新台幣（下同）20123元至上開
    合作金庫之帳戶，戊○○及庚○○則各匯款37361元及21121
    元至上開東勢郵局之帳戶，隨即為詐欺集團成員提領一空。
二、認定犯罪事實所憑之證據及理由：
（一）被告否認有幫助詐欺取財之犯行，並於偵查及本院審理時
      辯稱略以：伊在98年3月31日透過報紙廣告，向己○○辦
      理貸款，己○○稱必須要交付金融機構帳戶之提款卡及密
      碼，因為伊若要支付利息，必須將錢匯入伊的戶頭，但提
      款卡要交給他，方便他提領利息，伊叫己○○提供證件給
      伊，但是己○○影印了一張不是他的身份證件給伊，伊看
      了就不像，他說照片是以前照的，而現在頭髮剪短，所以
      不太像，因為伊急著要用錢，所以再三要求他不能做違法
      的事情，也只能接受他提出來的證件，他保證他拿提款卡
      不會亂來，他還說伊可以打身分證影本上面寫的行動電話
      0000000000及0000000000號去問，伊就相信他是身分證上
      這個人，影本上的2支電話都是他寫的，伊遂交付上述2帳
      戶之提款卡、密碼、存摺影本及身分證影本給他，己○○
      才借伊5000元，簽了1萬元之本票，己○○拿了提款卡後
      ，伊於4月3日存利息時就存不進去了，而4月3日甲○○要
      向伊拿1萬元時，伊就跟甲○○講務必將伊之提款卡還給
      伊，4月10日抓到己○○時，伊就指認伊的提款卡是交給
      己○○等語。，
（二）本件合作金庫豐原分行帳號0000000000000號帳戶及東勢
      郵局帳號00000000000000號帳戶確為被告所開設，上開二
      帳戶分別於98年4月2日17時56分許、98年4月2日21時23分
      許及98年4月2日21時14分許，被害人丙○○被騙匯款2012
      3元至上開合作金庫之帳戶，被害人戊○○及庚○○被騙
      則各匯款37361元及21121元至上開東勢郵局之帳戶等情，
      為被告不爭執，並據證人丙○○、庚○○及戊○○分別於
      警詢時證述明確，復有合作金庫商業銀行豐原分行98年4
      月17日合金豐存字第0980001705號函附被告丁○○開戶基
      本資料及交易明細表，中華郵政股份有限公司豐原郵局98
      年5月15日營字第0980201021號函附被告丁○○之開戶基
      本資料及交易往來明細表、中華郵政公司行動櫃員機儲戶
      交易明細表、存摺影本在卷可憑，足證證人丙○○、庚○○及戊○○確係遭詐欺集團成員詐騙而將款項存入被告所
      開立之上開2帳戶內之情事，且堪認被告之上開2帳戶確係
      遭詐欺集團成員利用作為詐欺取財使用之帳戶。
（三）被告確有於98年4月3日持0000000-0000000郵政存簿至中
      華郵政股份有限公司東勢郵局辦理存入500元，因該戶已
      於當日凌晨被設定為警示，致該筆款項無法存入而遭該局
      經辦員拒絕受存款並截留相關存單，此有上開公司豐原郵
      局98年12月30日營字第0980200446號函及函附之帳號
      00000 000000000號之郵政存簿影本、郵政存簿儲金存款
      單影本在卷可稽，再證人甲○○即持本票向被告索討債務
      之人到庭陳述：那時候乙○○，拿1張本票叫伊去收丁○○1筆1萬元的票款，於98年4月3日傍晚4點多，電話跟丁○○聯絡，約在東勢的麥當勞，到場後伊問他是不是有欠
      1筆1萬元的借款，他說沒有欠那麼多，只欠5000元，伊跟
      他說實際上是以票上的款來處理，如果只欠5000元，應該
      票上只記載5000元，他說寫整數比較好算，實際上借多少
      就是寫多少不可能多寫，伊是以上面的款項去收的，丁○○說不要借這條錢了，叫伊把東西還給他，伊問是什麼東
      西，他說是銀行提款卡跟銀行帳戶，伊說沒有拿這些東西
      ，伊是被人家委託的，他要把5000元還給伊，可是票頭寫
      1萬元，這樣給無法交代，伊說再問問看乙○○，第二天
      有問乙○○，且有收到2000元，因為丁○○說不要借這條
      錢，先還2000元，請伊把東西還給他，伊就把還2千的金
      額寫在票上，並跟他說回去問問看乙○○，2000元拿給乙○○，乙○○說他也是被人家委託的，他也說他沒有這些
      東西，也受「阿其」委託的，就是因重利一起被抓的「阿
      其」等語（見本院99年3月8日審理筆錄），與被告所述大
      致相符，堪認被告前開辯解稱係因借款，將上開2帳戶之
      存摺影本、提款卡等物交付己○○使用，係屬真實，否則
      被告不會在己○○委託乙○○，乙○○再委託甲○○索討
      債務，主動提及提款卡及帳戶還給他。
（四）再案外人己○○前因與乙○○、甲○○基於犯意聯絡，共
      同由案外人己○○出面，於98年3月31日貸放5000元予被
      告丁○○，並於98年4月3日，由案外人甲○○向被告收取
      與原本顯不相當之重利2000元之行為，經為警查獲後，業
      由臺灣臺中地檢署檢察官以98年度偵字第10058號聲請簡
      易判決處刑，並經本院以98年度沙簡字第378號判決判處
      己○○、乙○○拘役30日、甲○○拘役20日確定，此經本
      院調取上開刑事案件卷宗查核屬實，亦可再佐證，被告上
      開所辯，要屬有據，而非編撰。雖己○○於上開重利案件
      偵查及本院審理中否認有何向被告收取前揭2帳戶之提款
      卡，然己○○如果坦承有收受被告所交付之存摺、提款卡
      ，將接受刑度更重之詐欺罪處罰，是無法以利害關係人己○○否認被告有交付存摺影本、提款卡等物，即認被告無
      交付上開存摺影本等物。
（五）雖本院認被告確有因向己○○借款，而交付上開2帳戶之
      提款卡2張，然任何人均可辦理金融機構帳戶使用，是如
      無正當理由，實無借用他人金融機構帳戶使用之理，而金
      融機構帳戶亦事關個人財產權益之保障，其專有性甚高，
      除非本人或與本人具親密關係者，難認有何理由可自由流
      通使用該帳戶。又一般人均有妥為保管及防止他人任意使
      用自己之金融機構之存摺等物之認識，縱特殊情況偶需交
      付他人使用，亦必深入瞭解用途及合理性，始予提供，且
      該等專有物品如落入不明人士手中，而未加以闡明正常用
      途，極易被利用為與財產有關之犯罪工具，此為吾人依一
      般生活認知所易於體察之常識，而有犯罪意圖者，非有正
      當理由，竟徵求他人提供帳戶，客觀上可預見其目的，係
      供為某筆資金之存入，嗣再行領出之用，且該筆資金之存
      入及提領過程係有意隱瞞其流程及行為人身分曝光之用意
      ，一般人本於一般認知能力均易於瞭解，尤其邇來因詐欺
      取財集團猖獗，報章媒體屢屢報導其均以蒐購人頭帳戶作
      為其詐欺取財供匯款之工具，政府並因而於電子或平面媒
      體廣為宣導防止民眾受騙，被告為智慮成熟、社會閱歷豐
      富之成年人，應可預見將其上開帳戶之存摺、金融卡及其
      密碼提供他人使用，將幫助他人實施詐欺取財犯罪，但仍
      交付上開物品己○○，而被告於本院審理時亦稱那時候急
      著要用錢，他保證不會（作不法用途），所以才交給他，
      但是那時候會擔心他拿去作不法用途等語（見本院99年5
      月18日審理筆錄），顯見被告係急需用錢而向己○○借款
      ，並交付上開帳戶之提款卡2張，並可預見其上開2帳戶可
      能遭受己○○作為不法用途，但其仍然交付提款卡，被告
      仍有幫助詐欺取財之不確定故意存在。
（六）綜上所述，本件事證已臻明確，其犯行堪以認定，應予以
      依法論科。
三、論罪科刑之理由：
（一）按刑法上之幫助犯，係指以幫助之意思，對於正犯資以助
      力，而未參與實施犯罪之行為者而言（最高法院49年臺上
      字第77號判例參照）。是行為人主觀上若係以幫助他人犯
      罪之意思，而在客觀上從事構成要件以外之行為，應論以
      幫助犯。被告基於幫助他人詐欺取財之意思，提供金融機
      構存款帳戶之存摺、金融卡（含密碼）交予犯罪集團使用
      ，供作匯款帳戶，以取得詐騙被害人交付之款項之行為，
      係就他人之犯罪加以助力，而參與犯罪構成要件以外之行
      為，為幫助犯。核被告所為，係犯刑法第30條第1項前段
      、第339條第1項之幫助詐欺取財罪。又被告同時提供其上
      開2帳戶之存摺、金融卡及密碼，經詐欺集團持以詐欺取
      財犯罪使用，並侵害被害人丙○○、戊○○、庚○○之財
      產法益，係一行為而觸犯同一罪名之同種想像競合犯，應
      從一幫助詐欺取財罪處斷。併依第30條第2項規定減輕其
      刑。
（二）爰審酌被告枉顧交付個人帳戶、提款卡予不信任他人可能
      淪為詐欺集團或個人犯罪之工具，助長財產犯罪者遂行其
      詐欺取財之目的，同時使詐欺取財者得以隱匿其真實身分
      ，增加查緝詐欺犯罪者之因難，助長犯罪氣焰，危害社會
      治安，然參酌被告係因急需用錢而向己○○借款並交付提
      款卡，致其帳戶遭詐欺集團所使用，且本件係主動報警（
      本件被告報警前，被害人已報案，並未符合自首要件），
      並因而破獲己○○、甲○○、乙○○等人所犯之重利罪及
      被害人受害之金額等一切情狀，予以從輕量處如主文所示
      之刑，並諭知易科罰金之折算標準。
四、適用法律依據：刑事訴訟法第452條、第299條第1項前段，
    刑法第30條第1項前段、第2項、第339條第1項、第55條、第
    41 條第1項前段，刑法施行法第1條之1第1項、第2項前段。
中    華    民    國    99    年    5     月   31     日
                    臺灣臺中地方法院刑事第六庭
                        審判長法  官  林三元
                              法  官  高英賓
                              法  官  黃益茂
以上正本證明與原本無異。
如不服本判決應於收受送達後10日內向本院提出上訴書狀，並應
敘述具體理由；其未敘述上訴理由者，應於上訴期間屆滿後20日
內向本院補提理由書（均須按他造當事人之人數附繕本）「切勿
逕送上級法院」。
                              書記官   蔡秋明
中    華    民    國    99    年    5     月   31     日
附錄本案論罪科刑法條全文：
刑法第30條
幫助他人實行犯罪行為者，為幫助犯。雖他人不知幫助之情者，
亦同。
幫助犯之處罰，得按正犯之刑減輕之。
第339條
意圖為自己或第三人不法之所有，以詐術使人將本人或第三人之
物交付者，處5年以下有期徒刑、拘役或科或併科1千元以下罰金
。
以前項方法得財產上不法之利益或使第三人得之者，亦同。
前二項之未遂犯罰之。

司法院資訊處製作；財團法人民間司法改革基金會備份。
